臺灣臺中地方法院民事裁定　　　　　　 100年度抗字第232號
抗　告　人　謝明星（即詮達保險代理人有限公司清算人）
上列抗告人因聲清算完結事件，對中華民國100年8月26日本院司
法事務官100年度司司字第223號民事裁定提起抗告，本院合議庭
裁定如下：
    主    文
抗告駁回。
程序費用新臺幣壹仟元由抗告人負擔。
    理    由
一、抗告人意旨略以：抗告人為詮達保險代理人有限公司（下稱
    詮達公司）之清算人，補呈詮達公司清算期間有關各項報表
    即清算期間收支表、清算期間損益表、清算後財產目錄、剩
    餘財產分配表。本件原審認財政部臺灣省中區國稅局（下稱
    中區國稅局）陳報詮達公司尚有欠稅新臺幣（下同）
    9,480,391 元，於93年至95年間虛列薪資支出等營業費用，
    及94年7月至95年8月間取得無進貨事實之統一發票致漏報所
    得稅額合計15,813,747元、3,589,300元，並逃漏營業稅
    179,467元，遭該局查獲補徵本稅及裁處罰鍰，經詮達公司
    提起行政救濟，經臺中高等行政法院以99年度訴字第321號
    判決、最高行政法院以100年度裁字第1810號裁定駁回確定
    。惟上開僅中區國稅局單方面編列稅額及罰鍰並非正確數據
    ，且臺中高等行政法院判決說明有關「成本」與「費用」要
    求應區隔清楚才能釐清應繳稅額，詮達公司因「稅捐規劃」
    與「稅捐規避」和中區國稅局有不同認知。中區國稅局不因
    詮達公司所謂「逃漏稅」稅收而減少（按詮達公司92至95年
    間繳納稅捐達7,539,435元，高出一般行業同等營業額4至5
    倍繳納營業及所得稅捐。），該局陳報詮達公司尚欠稅
    9,480,391元，於93年至95年間虛列薪資支出等營業費用，
    及94年7月至95年8月間取得無進貨事實之統一發票致漏報所
    得稅合計15,816,747元（詮達公司年營業額3千萬元，漏報
    所得額達一半以上不合常理）及3,589,300元，並逃漏營業
    稅179,467元，稅捐及罰鍰金額及所得額均遠高於科處刑罰
    之罰金額。請依民事債權債務關係，給予詮達公司與中區國
    稅局就稅捐及罰鍰確認數據之債權憑證等語。
二、按公司清算人依公司法第93條第1項規定，向法院所為清算
    完結之聲報，在性質上屬商事非訟事件，僅屬備案性質，法
    院准予備查，並無實質上之確定力，公司是否清算完結，仍
    應視其已否完成合法清算而定（參照最高法院92年度台抗字
    第621號、89年度台抗字第388號裁定）。而清算人之職務包
    括：(一)了結現務；(二)收取債權清償債務；(三)分派盈餘
    ；(四)虧損及分派賸餘財產。清算人必完成上揭各項事務，
    其清算程序始為合法，該清算事務堪稱已完結，是公司人格
    可謂已消滅。而法院受理呈報清算完結之商事非訟事件，具
    有由法院及時、適當之介入審查監督，以達保護公司債權人
    ，防止糾紛再起之目的。依非訟事件法第32條第1項規定，
    法院應依職權調查事實及必要之證據，作形式審查，倘有所
    處分，依同法第36條第1項規定，應以裁定為之（參照最高
    法院84年台抗字第457號裁定）。從而，清算人依法附具結
    算表冊文件，法院應依職權調查事實及審查必要證據所得之
    資料。倘法院已可審認尚未完成合法清算程序，判定不符清
    算終結之要件時，應以裁定駁回清算完結之聲報，由清算人
    繼續完成清算事務。
三、經查：
（一）詮達公司已於提起本件抗告時補正清算期內收支表、損益
      表、清算後財產目錄及剩餘財產分配表，惟該財產目錄製
      作時間係100年4月1日，究否為詮達公司清算後之資產負
      債表，已然見疑。而詮達公司於原審補呈之97年9月26日
      申請更正之營利事業清算申報書第3頁之清算後資產負債
      表列有應退稅額137,995元；則上開100年4月1日所製作之
      財產目錄正確性，尚屬有疑。
（二）另徵之中區國稅局於100年7月29日以中區國稅徵字第1000
      036278號函稱詮達公尚欠稅9,480,391元；於93年至95年
      間虛列薪資支出等營業費用，及於94年7月至95年8月間取
      得無進貨事實之統一發票，致漏報所得額合計15,813,747
      元及3,589,300元，並逃漏營業稅179,467元，遭補徵本稅
      並裁處罰鍰。詮達公司雖申請更正93年度營利事業所得結
      算申報書，經中區國稅局於100年5月5日以中區國稅民權
      一字第1000013789號函詮達公司，表示93年度營利事業所
      得結算申報，經重行核定薪資支出20,124,077元，全年額
      12,022,840元，應補稅額2,918,847元，並經中區國稅局
      按所漏稅額2,918,847元處1倍罰鍰2,918,847元之內容，
      須俟行政訴訟確定，再行核辦。而詮達公司對中區國稅局
      就上開93年度營利事業所得稅結算申報事件提起行政訴訟
      ，經臺中高等法行政法院以99年度訴字第321號判決駁回
      、最高行政法院100年度裁字第1810號100年7月28日裁定
      駁回確定。
（三）綜上，詮達公司既尚有上開應退稅額之債權，亦有上開欠
      稅之債務，詮達公司自有債權、債務尚待處理，足證其清
      算事務尚未了結。從而，原審司法事務官以詮達公司有上
      揭情事，依職權調查為形式審查後，認清算人是否已了結
      現務，尚有未明，難認詮達公司之清算業已完結，而駁回
      抗告人所為清算完結之聲報，於法並無違誤。抗告意旨，
      指原裁定不當，求予廢棄，並就詮達公司清算完結准予聲
      報，非有理由，應予駁回。
四、依非訟事件法第44條第1項、第46條、第21條第2項，民事訴
    訟法第495條之1第1項，第449條第1項、第78條，裁定如主
    文。
中    華    民    國    100   年    10    月    19    日
                  民事第一庭  審判長法  官  劉長宜
                                    法  官  林學晴
                                    法  官  周玉蘭
正本係照原本作成。
不得再抗告。
中    華    民    國    100   年    10    月    19    日
                                    書記官  董美惠